臺中高等行政法院判決　　　　　　　　　　　　　　　九十一年度簡字第一五五號
　　原　　　告　甲○○
　　被　　　告　臺中市稅捐稽徵處
　　代　表　人　乙○○
右當事人間因營業稅事件，原告不服財政部中華民國九十一年七月二十三日台財訴字
第○九一一三五四三四三號（案號：第八八四四一八號）訴願決定，提起行政訴訟。
本院判決如左︰
　　主  文
原告之訴駁回。
訴訟費用由原告負擔。
　　事  實
原告於民國八十五年十二月間銷售廢鋁罐予嘉固實業有限公司，計有八十五年十二月
二日銷售額新臺幣（下同）五三○、四八五元、十二月五日銷售額四八○、二八一元
、十二月九日銷售額五一六、二四五元及十二月十二日銷售額四一三、九一○元，總
計銷售額一、九四○、九二一元，嗣經被告以原告並未辦理營業登記繳納營業稅，爰
予核定補徵營業稅九七、○四五元。原告不服，申請復查，未獲變更，提起訴願亦遭
駁回，乃提起本件行政訴訟，爰將兩造訴辯意旨陳述如後：
原告起訴意旨略謂：原告雖非有限責任臺中市廢棄物運銷合作社社員，確為臺灣省廢
棄物運銷合作社社員，符合財政部八十年七月十七日台財稅第000000000號
及八十四年八月二十一日台財稅第000000000號函核釋規定，可免計營業登
記並免徵營業稅。系爭交易應屬綜合所得稅課徵範圍，而非營業稅，原告並已依上開
函釋申報個人綜合所得稅。法律規定自白不可為事實認定之唯一證據。原處分機關缺
乏積極證據，僅依筆錄內容強為認定，於法不合等情，爰求為撤銷訴願決定及原處分
之判決。
被告答辯意旨略謂：(一)按「在中華民國境內銷售貨物或勞務及進口貨物，均應依本法
規定課徵營業稅。」、「營業稅之納稅義務人如左：一、銷售貨物或勞務之營業人。
」、「有左列情形之一者，為營業人：一、以營利為目的之公營、私營或公私合營之
事業。」、「營業人之總機構及其他固定營業場所，應於開始營業前，分別向主管稽
徵機關申請營業登記。」及「營業人有左列情形之一者，主管稽徵機關得依照查得之
資料，核定其銷售額及應納稅額並補徵之：一、……三、未辦妥營業登記，即行開始
營業，或已申請歇業仍繼續營業，而未依規定申報銷售額者。」分別為加值型及非加
值型營業稅法（以下簡稱營業稅法）第一條、第二條、第六條第一款、第二十八條、
第四十三條第一項第三款所明定。(二)原告於八十五年十二月間銷售廢鋁罐予嘉固實業
有限公司，計有八十五年十二月二日銷售額五三○、四八五元、十二月五日銷售額四
八○、二八一元、十二月九日銷售額五一六、二四五元及十二月十二日銷售額四一三
、九一○元，總計銷售額一、九四○、九二一元，嗣經被告以原告並未辦理營業登記
繳納營業稅，爰據原告之個人一時貿易資料申報書表依照首揭法條規定補徵營業稅九
七、○四五元。原告不服，申經被告復查決定略以：原告主張系爭買賣是一時行為，
不是常業行為，屬申報綜合所得稅範圍，被告核定課徵營業稅與事實不符云云，惟按
「『個人一時貿易資料申報書表』僅限於營利事業向依法免辦營業登記，且非經常買
賣商品之個人購買商品者使用」及「關於有限責任臺灣省廢棄物運銷合作社之個人社
員將收集之廢棄物交該社辦理共同運銷，准免辦營業登記並免徵營業稅，惟應依法課
徵綜合所得稅。」分別為財政部八十年七月十七日台財稅第000000000號及
八十四年八月二十一日台財稅第000000000號核釋在案，而原告八十七年十
一月十一日在本處談話筆錄第二問：「是否有限責任臺中市廢棄物運銷合作社社員？
」答：「否」第四問：「你銷售這些廢鐵、鋁、紙等數量極大，它的來源？」答：「
一般舊貨商。」顯示原告並非有限責任臺中市廢棄物運銷合作社社員，不符上揭免辦
營業登記並免徵營業稅之規定。又原告短短一個月內進行數量、金額龐大且次數頻繁
之交易，且係向一般舊貨商搜購轉賣，核其行為應屬首揭法條規定課徵營業稅範圍，
原核定補徵營業稅九七、○四五元，並無不合而駁回復查之申請。原告乃提起訴願，
訴稱略以：原告雖非有限責任臺中市廢棄物運銷合作社社員，確是有限責任臺灣省廢
棄物運銷合作社社員，符合財政部八十年七月十七日台財稅第000000000號
及八十四年八月二十一日台財稅第000000000號函釋規定，可免辦營業登記
並免徵營業稅。法律規定自白不可供為事實認定之唯一證據，被告缺乏積極證據，僅
依筆錄內容強為認定，依法不合。原告並依上開釋函依法申報個人綜合所得稅在案云
云，案經財政部訴願決定以，原告於八十七年十一月十一日在被告的談話筆錄，其第
二問「是否有限責任臺中市廢棄物運銷合作社社員？」答：「否」，第四問：「你銷
售這些廢鐵、鋁、紙等數量極大，它的來源？」答：「一般舊貨商。存放在臺中市○
○路，銷售予嘉固實業有限公司負責人陳永杰，以自有貨車運送由陳永杰先生處領取
現金。」又參據原告訴願書附件一之社員資格證明書所載：「甲○○先生、女士，為
本社社員並參加共同運銷，特此證明……」是有關廢棄物運銷合作社社員是必須將所
收集之廢棄物交該社共同運銷，始得准予依法免辦營業登記並免徵營業稅。故原告縱
係台灣省廢棄物運銷合作社社員，亦應將所收集之廢棄物交該社辦理共同運銷，否則
即不符合免辦營業登記並免徵營業稅之規定。另原告在一個月內即進行數量、金額龐
大且次數頻繁之交易，又係向一般舊貨商搜購轉賣，核其行為應屬首揭法條規定課徵
營業稅範圍，從而本處核定補徵營業稅九七、○四五元，並無不合，原處分應予維持
。(三)原告雖訴稱：其雖非有限責任臺中市廢棄物運銷合作社社員，確是有限責任臺灣
省廢棄物運銷合作社社員，符合財政部八十年七月十七日台財稅第00000000
0號及八十四年八月二十一日台財稅第000000000號函釋規定，可免辦營業
登記並免徵營業稅。又法律規定自白不可供為事實認定之唯一證據，被告缺乏積極證
據，僅依筆錄內容強為認定，依法不合云云。(四)按財政部八十四年八月二十一日台財
稅第000000000號函釋規定：「關於有限責任臺灣省廢棄物運銷合作社之個
人社員將收集之廢棄物交該社辦理共同運銷，准免辦營業登記並免徵營業稅，惟應依
法課徵綜合所得稅。」顯然原告縱屬臺灣省廢棄物運銷合作社社員，亦應將所收集之
廢棄物交該社辦理共同運銷，否則即不符合免辦營業登記並免徵營業稅之規定。次按
財政部八十年七月十七日台財稅第000000000號函釋：「『個人一時貿易資
料申報書表』僅限於營利事業向依法免辦營業登記，且非經常買賣商品之個人購買商
品者使用」，而如前述原告既非免辦營業登記者，且其在一個月內即進行數量、金額
龐大且次數頻繁之交易，自非「非經常買賣商品之個人」，則其所為系爭交易當非個
人一時貿易資料申報書表適用範圍。次查原處分核定補徵營業稅九七、○四五元，主
要依據原告與嘉固實業有限公司交易證明｜個人一時貿易資料申報書表，並非僅供談
話筆錄，並無不法。故原告縱屬臺灣省廢棄物運銷合作社社員，然因未將所收集之廢
棄物交該社辦理共同運銷而自行銷售，依營業稅法第一條規定屬應辦理營業登記並課
徵營業稅。原告主張其為臺灣省廢棄物運銷合作社社員，系爭交易應屬綜合所得稅課
徵範圍，而非營業稅課徵範圍。原告之訴並無理由，因求為判決駁回原告之訴。
　　理  由
一、按「在中華民國境內銷售貨物或勞務及進口貨物，均應依本法規定課徵營業稅。
    」、「營業稅之納稅義務人如左：一、銷售貨物或勞務之營業人。」、「有左列
    情形之一者，為營業人：一、以營利為目的之公營、私營或公私合營之事業。」
    、「營業人之總機構及其他固定營業場所，應於開始營業前，分別向主管稽徵機
    關申請營業登記。」及「營業人有左列情形之一者，主管稽徵機關得依照查得之
    資料，核定其銷售額及應納稅額並補徵之：一、……三、未辦妥營業登記，即行
    開始營業，或已申請歇業仍繼續營業，而未依規定申報銷售額者。」營業稅法第
    一條、第二條、第六條第一款、第二十八條、第四十三條第一項第三款分別定有
    明文。
二、原告於八十五年十二月間銷售廢鋁罐予嘉固實業有限公司，計有八十五年十二月
    二日銷售額五三○、四八五元、十二月五日銷售額四八○、二八一元、十二月九
    日銷售額五一六、二四五元及十二月十二日銷售額四一三、九一○元，總計銷售
    額一、九四○、九二一元，經被告以原告並未辦理營業登記繳納營業稅，爰據原
    告之個人一時貿易資料申報書表依照首揭法條規定補徵營業稅九七、○四五元等
    情，有被告調查案件談話筆錄、營業稅核定單、營業稅核定稅額繳款書、個人一
    時貿易資料申報表等附原處分卷可稽，原告對買賣之情亦不爭執，堪信為真實。
三、原告雖主張：其雖非有限責任臺中市廢棄物運銷合作社社員，確係有限責任臺灣
    省廢棄物運銷合作社社員，符合財政部八十年七月十七日台財稅第000000
    000號及八十四年八月二十一日台財稅第000000000號函釋規定，可
    免辦營業登記並免徵營業稅。又法律規定自白不可供為事實認定之唯一證據，被
    告缺乏積極證據，僅依筆錄內容強為認定非一時買賣，依法不合云云。
四、按財政部八十四年八月二十一日台財稅第000000000號函釋規定：「關
    於有限責任臺灣省廢棄物運銷合作社之個人社員將收集之廢棄物交該社辦理共同
    運銷，准免辦營業登記並免徵營業稅，惟應依法課徵綜合所得稅。」則原告縱屬
    臺灣省廢棄物運銷合作社社員，亦應將所收集之廢棄物交該社辦理共同運銷，否
    則即不符合免辦營業登記並免徵營業稅之規定甚明。次按財政部八十年七月十七
    日台財稅第000000000號函釋：「『個人一時貿易資料申報書表』僅限
    於營利事業向依法免辦營業登記，且非經常買賣商品之個人購買商品者使用。」
    本件原告既非免辦營業登記者，且其在一個月內即進行數量、金額龐大又次數頻
    繁之交易，自非「非經常買賣商品之個人」，則其所為系爭交易當非個人一時貿
    易資料申報書表適用範圍。又原處分核定補徵營業稅九七、○四五元，主要依據
    原告與嘉固實業有限公司交易證明｜個人一時貿易資料申報書表，並非僅供談話
    筆錄，並無原告所稱僅依原告自白。故原告縱屬臺灣省廢棄物運銷合作社社員，
    但因未將所收集之廢棄物交該社辦理共同運銷而自行銷售，仍依營業稅法第一條
    規定屬應辦理營業登記並課徵營業稅。原告主張其為臺灣省廢棄物運銷合作社社
    員，系爭交易應屬綜合所得稅課徵範圍，而非營業稅課徵範圍云云，自非可取。
    原處分以原告於民國八十五年十二月間銷售廢鋁罐予嘉固實業有限公司，總計銷
    售額一、九四○、九二一元，並以原告未辦理營業登記繳納營業稅，而核定補徵
    營業稅九七、○四五元，核無違誤，訴願決定予以維持，核亦無不合，原告訴請
    予以撤銷，核無理由，應予駁回。本件適用簡易程序，爰不經言詞辯論逕為判決
    。
據上論結，本件原告之訴為無理由，依行政訴訟法第二百三十三條第一項、第二百三
十六條、第一百九十五條第一項後段、第九十八條第三項前段，判決如主文。
中　　華　　民　　國　　九   十   一　　年　 十   二　　月 　三   十　　日
                 臺 中 高 等 行 政 法 院   第 三 庭
                                           法    官  王　茂　修
右正本證明與原本無異。
如不服本判決，應於判決送達後二十日內，以本訴訟事件所涉及之法律見解具有原則
性者，始得向本院提出上訴狀並表明上訴理由，經最高行政法院許可，否則不得上訴
；如於本判決宣示後送達前提起上訴者，應於判決送達後二十日內補提上訴理由書（
均應依對造人數提出繕本）。提起上訴應預繳送達用雙掛號郵票拾份（每份三十四元
）。
中　　華　　民　　國　　九   十   一　　年　 十   二　　月 　三  十 一　日
                                           法院書記官　李  述  燊
                                      （每份三十四元）。
